【裁判字號】    95,訴,694
【裁判日期】    951031
【裁判案由】    搶奪
【裁判全文】
臺灣雲林地方法院刑事判決               95年度訴字第694號
公  訴  人  臺灣雲林地方法院檢察署檢察官
被      告  甲○○
                    國民
                    （現於臺灣雲林第二監獄執行中）
上列被告因搶奪案件，經檢察官提起公訴（95年度偵緝字第190
號），由本院合議庭裁定進行簡式審判程序，由法官一人判決如
下：
    主      文
甲○○共同連續意圖為自己不法之所有，而搶奪他人之動產，累
犯，處有期徒刑壹年肆月。
    事實及理由
一、犯罪事實：
    甲○○於民國92年間，分別因搶奪、施用毒品案件，先後經
    臺灣臺中地方法院判處有期徒刑1 年、8 月，定應執行有期
    徒刑1 年7 月確定，於92年5 月14日入監執行，93年9 月21
    日假釋出監，94年1 月5 日假釋期滿未經撤銷，視為執行完
    畢。詎其仍不知悔改，與藍淑芬（另案經本院判處有期徒刑
    9 月確定）共同基於意圖為自己不法所有之概括犯意聯絡，
    為下列犯行：
    (一)於95年3 月15日（起訴書誤載為93年3 月15日）17時40分
      許，在雲林縣斗六市○○路與成功路路口，由甲○○騎乘
      車牌號碼不詳之重機車後載藍淑芬，趁丙○疏於防備之際
      ，騎乘該重機車加速駛近丙○後方，由藍淑芬下手搶奪丙
      ○所有之手提包1 只〔內有NOKIA 廠牌8250型號手機（門
      號0000000000號）1 支、皮夾1 只、新臺幣（下同）1,00
      0 元、眼鏡1 支等物〕得手，並致丙○遭拖行而受有右手
      手腕脫臼、左手手掌瘀血、左右膝蓋挫傷等傷害（傷害部
      分未據告訴），甲○○旋即騎乘該重機車加速逃逸。
    (二)繼於同日21時55分許，在雲林縣斗六市○○街某處，由甲
      ○○騎乘前開重機車後載藍淑芬，趁乙○○疏於防備之際
      ，騎乘該重機車加速駛近乙○○後方，由藍淑芬下手搶奪
      乙○○所有之皮包1 只〔內有健保卡1 張、郵局提款卡1
      張、鑰匙2 串、宿舍大門晶片卡1 張、玉山銀行信用卡1
      張、PENTECH 廠牌G500型號手機（門號0000000000號）1
      支、NOKIA 廠牌8250型號手機（門號0000000000號）1 支
     、 汽機車駕駛執照2 張、重機車行車執照1 張等物〕得手
      ，旋即騎乘該重機車加速逃逸。嗣於同年3 月16日20時30
      分許，為警在雲林縣斗六市○○路170 號「首都商務賓館
      」778 號房間當場查獲藍淑芬、甲○○共同持有前開NOKI
      A 廠牌8250型號手機2 支（其餘搶奪所得物品均已丟棄或
      花用殆盡），因而獲悉上情。因藍淑芬謊稱自己係「藍曼
      云」，且佯稱前開搶奪案件均由其與廖建發共同犯案，致
      員警僅當場逮捕藍淑芬，甲○○則趁機逃逸。
二、認定犯罪事實所憑證據及理由：
    (一)被害人丙○之警詢筆錄，及證人丙○於檢察官面前之具結
      證述筆錄。
    (二)被害人乙○○之警詢筆錄。
    (三)證人廖建發之警詢筆錄。
    (四)贓物認領保管單2 紙。
    (五)被告搶奪財物之照片5張。
    (六)被告於本院審理時之自白。
    被告之自白與相關證據均相符合，本件事證明確，被告之犯
    行應堪認定。
三、論罪科刑之理由：
    (一)按行為後法律有變更者，適用行為時之法律。但行為後之
      法律有利於行為人者，適用最有利於行為人之法律，現行
      刑法第2 條第1 項定有明文。被告行為後，刑法業於94年
      1 月7 日修正，於94年2 月2 日公布，並於95年7 月1 日
      施行，是本件被告行為後，法律已有變更。又參酌最高法
      院95年5 月23日第8 次刑事庭會議決議，現行刑法第2 條
      第1 項之規定，係規範行為後法律變更所生新舊法律比較
      適用之準據法，於新刑法施行後，應適用新刑法第2 條第
      1 項之規定，本於統一性及整體性原則，綜其全部罪刑之
      結果，為「從舊從輕」之比較。本案關於新舊法比較及法
      律之適用，均詳如附表所示。
    (二)被告所為，係犯刑法第325 條第1 項之搶奪罪。又被告與
      藍淑芬，就上開犯行，有犯意聯絡及行為分擔，為共同正
      犯。
    (三)被告前後2 次搶奪犯行，時間緊接，觸犯犯罪構成要件相
      同之罪名，顯係基於概括犯意而為之，為連續犯，應依修
      正前刑法第56條之規定論以一罪，並依法加重其刑。
    (四)又被告為累犯之理由，亦詳如附表所示。被告為累犯，應
      依法遞加重其刑。
    (五)本院審酌被告前於92年間因搶奪案件，經臺灣臺中地方法
      院判處有期徒刑1 年，甫於94年1 月5 日假釋期滿，有其
      臺灣高等法院被告前案紀錄表1 份在卷可稽。被告再為本
      件犯行，顯未自前次徒刑執行習得教訓；被告因施用毒品
      成癮，缺錢購毒，飛車搶奪被害人丙○及乙○○財物，並
      致丙○遭拖行而受傷，犯罪情節不輕，危害社會治安匪淺
      ；及被告犯後坦承犯行，具有悔意，犯後態度良好等一切
      情狀，量處如主文所示之刑。
四、適用之法律：
    依刑事訴訟法第273 之1 第1 項、第299 條第1 項前段，刑
    法第2 條第1 項前段、第56條（修正前）、第325 條第1 項
    、第47條（修正前），判決如主文。
中    華    民    國    95    年    10    月    31    日
                  刑事第五庭    法  官  楊  欣  怡
以上正本證明與原本無異。
如不服本判決，應於判決送達後10日內，向本院提出上訴狀（須
附繕本）。
                                書記官  洪  秀  虹
中    華    民    國    95    年    10    月    31    日
附錄法條：
中華民國刑法第325條
意圖為自己或第三人不法之所有，而搶奪他人之動產者，處6 月
以上5 年以下有期徒刑。
因而致人於死者，處無期徒刑或7 年以上有期徒刑，致重傷者，
處3 年以上10年以下有期徒刑。
第 1 項之未遂犯罰之。
附表：
┌────────┬────────┬────────┬──────────┐
│法        條    │修正前規定      │修正後規定      │新舊法之適用        │
├────────┼────────┼────────┼──────────┤
│刑法第28條      │二人以上共同實施│二人以上共同實行│(一)適用新法。        │
│共同正犯        │犯罪之行為者，皆│犯罪之行為者，皆│(二)新法僅作定義上之修│
│                │為正犯。        │為共犯。        │  正，僅作定義修正，│
│                │                │                │  使適用更為明確，非│
│                │                │                │  法律變更，自不生新│
│                │                │                │  、舊法比較問題，無│
│                │                │                │  現行刑法第2 條第1 │
│                │                │                │  項之適用，應適用新│
│                │                │                │  法。              │
├────────┼────────┼────────┼──────────┤
│刑法第56條      │連續數行為而犯同│已刪除。        │(一)適用舊法。        │
│連續犯          │一罪名者，以一罪│                │(二)被告於本案係基於概│
│                │論。但得加重其刑│                │  括犯意連續搶奪，依│
│                │至二分一。      │                │  修正前刑法第56條規│
│                │                │                │  定，應以一罪論，並│
│                │                │                │  加重其刑，於適用新│
│                │                │                │  法時應分論併罰，修│
│                │                │                │  正後刑法之規定並非│
│                │                │                │  較有利於被告，依刑│
│                │                │                │  法第2 條第1 項前段│
│                │                │                │  規定，仍應適用修正│
│                │                │                │  前刑法第56條規定。│
├────────┼────────┼────────┼──────────┤
│刑法第47條      │受有期徒刑之執行│受徒刑之執行完畢│(一)適用舊法。        │
│累犯            │完畢，或受無期徒│，或一部之執行而│(二)被告於92年間，分別│
│                │刑或有期徒刑一部│赦免後，五年以內│  因搶奪、施用毒品案│
│                │之執行而赦免後，│故意再犯有期徒刑│  件，先後經臺灣臺中│
│                │五年以內再犯有期│以上之罪者，為累│  地方法院判處有期徒│
│                │徒刑以上之罪者，│犯，加重本刑至二│  刑1 年、8 月，定應│
│                │為累犯，加重本刑│分之一。第98條第│  執行有期徒刑1年7月│
│                │至二分之一。    │2 項關於因強制工│  確定，於92年5 月14│
│                │                │作處分之執行完畢│  日入監執行，93年9 │
│                │                │或一部之執行而免│  月21日假釋出監，94│
│                │                │除後，五年以內故│  年1月5日假釋期滿未│
│                │                │意再犯有期徒刑以│  經撤銷，視為執行完│
│                │                │上之罪者，以累犯│  畢，有臺灣高等法院│
│                │                │論。            │  被告前案紀錄表在卷│
│                │                │                │  可稽，被告於有期徒│
│                │                │                │  刑執行完畢後，5 年│
│                │                │                │  以內再故意犯本件有│
│                │                │                │  期徒刑以上之罪，不│
│                │                │                │  論依修正前之刑法第│
│                │                │                │  47條，或修正後之刑│
│                │                │                │  法第47條第1 項之規│
│                │                │                │  定，均構成累犯，修│
│                │                │                │  正後刑法第47條非較│
│                │                │                │  有利於被告，依刑法│
│                │                │                │  第2條第1項前段規定│
│                │                │                │  ，依修正前刑法第47│
│                │                │                │  條規定，論以累犯，│
│                │                │                │  加重其刑。        │
└────────┴────────┴────────┴──────────┘


司法院資訊處製作；財團法人民間司法改革基金會備份。
